---
title: "oxidative"
output: html_document
date: "2022-11-24"
---
tuk pisha obqsneniq 
#zarejdane na biblioteka
```{r zarejdane na biblioteki} 
library(DESeq2)
library(airway)
library(tidyverse)
library(tximport)
library(apeglm)
library(rio)
library(readxl)

```
#zarejdane na danni
polzvame rio za da zaredim faila zashtoto rio moje da zaredi vsqkakvi formati

```{r  zarejdane na danni}
counts_data <- rio::import("C:\\Users\\Administrator\\Desktop\\R projects\\versii\\GSE207578_txi.RDS")

```

#pyrvata kolona zapochva s cifri(1,2,3,4 i tn), a trqbva da zapochva s geni, trqbva da premestim genite v pyrvata kolona, utochnqvame koq iskame da ni e pyrvata kolona, v sluchaq e "Run"
```{r}
colDataa <- read.csv("C:\\Users\\Administrator\\Desktop\\R projects\\versii\\SraRunTable.excel.csv", row.names="Run")
```

#txi faila e list, trqbva ni samo chast ot nego i trqbva da e vyv format matrica
```{r}
counts_data_counts_matrix=counts_data[["counts"]]
```

#proverqvame syotvetstvie matrica i metadanni

```{r}
all(colnames(counts_data_counts_matrix) %in% rownames(colDataa))

```
#promenqme reda na podrejdane na genite ot colDataa, za da syvpadat s tezi ot counts_data_counts_matrix
```{r}
colDataa <-colDataa[c(1, 8, 2, 9, 3, 11, 4, 5, 6, 10, 7, 12),]
```

#syzdavane na dds
```{r}
dds <- DESeqDataSetFromMatrix(countData =round(counts_data_counts_matrix), colData=colDataa,  ~ Treatment)
```
#promenqne strukturata na dds
```{r}
dds$Treatment=relevel(dds$Treatment, ref = "None")
```
dds$Treatment
#deseq
```{r}
dds = DESeq(dds)
```
#rezultati
```{r}
results=results(dds)
results
summary(results)
resultz=results(dds, alpha=0.01)
summary(results0.01)
resultsNames(dds)
results1=results(dds,contrast = c("Treatment" ,"None",  "Edaravone" ))
summary(results1)
plotMA(results0.01)
?results
```

