---
title: "oxidative"
output: html_document
date: "2022-11-24"
---
tuk pisha obqsneniq 
#zarejdane na biblioteka
```{r zarejdane na biblioteki} 
library(DESeq2)
library(airway)
library(tidyverse)
library(tximport)
library(apeglm)
library(rio)
library(readxl)

```
#zarejdane na danni
polzvame rio za da zaredim faila zashtoto rio moje da zaredi vsqkakvi formati

```{r  zarejdane na danni}
counts_data <- readRDS("C:\\Users\\Administrator\\Desktop\\R projects\\versii\\GSE207578_txi.RDS")
colData <- rio::import("C:\\Users\\Administrator\\Desktop\\R projects\\versii\\SraRunTable.txt", col.names="Run")

```

#pyrvata kolona zapochva s cifri(1,2,3,4 i tn), a trqbva da zapochva s geni, trqbva da premestim genite v pyrvata kolona, utochnqvame koq iskame da ni e pyrvata kolona, v sluchaq e "Run"
```{r}
colDataa <- read.csv("C:\\Users\\Administrator\\Desktop\\R projects\\versii\\SraRunTable.excel.csv", row.names="Run")
```

#txi faila e list, trqbva ni samo chast ot nego i trqbva da e vyv format matrica
```{r}
counts_data_counts_matrix=counts_data[["counts"]]
```

#proverqvame syotvetstvie matrica i metadanni

```{r}
all(colnames(counts_data_counts_matrix) %in% rownames(colDataa))

```

#syzdavane na dds
```{r}
dds <- DESeqDataSetFromMatrix(counts_data_counts_matrix, colDataa , Treatment )
```
?DESeqDataSetFromMatrix

